臺灣臺北地方法院民事判決　　　　　　　　　　　　九十三年度重訴字第二二二號
　　原　　　告　乙○○
　　法定代理人　丙○○
　　被　　　告　甲○○
右當事人間侵權行為損害賠償事件，本院於民國九十三年五月四日言詞辯論終結，判
決如左：
    主  文
原告之訴及假執行之聲請均駁回。
訴訟費用由原告負擔。
    事實及理由
一、原告之聲明：求為判決(1)被告應給付原告新台幣（下同）九百六十萬元，及自起
    訴狀繕本送達翌日起至清償日止，按年息百分之五計算之利息。(2)願供擔保請准
    宣告假執行。並陳述：
  (1)被告於民國九十二年一月十二日夜間十一時許，和被害人巫榮智（即原告之父）
    二人在台北市大安區○○○路○段六三號前高架橋下計程車休息站發生互毆，致
    巫榮智重傷送醫不治死亡，同時被害人之父亦因傷心過度，於同年七月死亡。
  (2)被害人巫榮智與被告同為駕駛計程車為業，因被告酒後基於故意攻擊巫榮智頭部
    ，致巫榮智受有眼球、臉部嘴唇撕裂重傷，惟被告辯稱二人相互推扯間摔倒在地
    ，巫榮智因血壓升高腦出血而當場昏迷，經被告打一一九送醫急救，延至九十二
    年一月十九日凌晨三時十分不治死亡。很多車禍，被害人無明顯外傷，更因此成
    為植物人或死亡，此相互間會無因果關係？本案被害人因被攻擊，毆打致腦溢血
    死，一般人吃飯、走路、跑步、生氣均會使人血壓升高，何況一個人被毆打致眼
    球、臉部嘴唇撕裂重傷，經台安醫院轉署立桃園醫院在加護病房一個多星期治療
    後，不治死亡時，仍留下此嚴重傷痕可見當時受傷之嚴重。
  (3)請求之損害金額如次：
    醫藥費用二十萬元，詳如台安醫院及署立桃園醫院之收據。
    喪葬費用三十萬元，單據為十萬元，其他為雜支、道士、祭品、墳地、整墓費
      用等，本案發生迄今已一年多，不能取得發票、收據等，故依最低標準之犯罪
      被害人保護法及其細則規定醫療及喪葬費之補償金可請求至七十萬元，原告請
      求三十萬元應不過份。
    原告生活及教育費用一百一十萬元：原告自七十八年二月十三日出生算至二十
      歲成年止（即九十八年二月）共六年多，依低於一般生活每年八萬元計，共四
      十八萬元，教育費用國中二年二萬元、高中三年十萬元、大學四年六十萬元。
    精神慰撫金八百萬元：原告之父被被告打死，原告喪父又喪祖，傷痛之大莫過
      於此，故請求八百萬元，原告之祖父因子被打死，依法亦有精神上慰撫金請求
      權，此部分原告有代位繼承權。
二、被告之聲明：求為判決原告之訴駁回。並答辯：
  (1)原告所提損害賠償數額過高，被告並非故意打死被害人巫榮智，是二人互毆，不
    知被害人巫榮智會腦溢血死亡。原告提出賠償請求並不合理。
  (2)被告為計程車司機，收入僅足糊口，並無多餘金錢可賠償原告。
三、按「當事人主張有利於已之事實者，就其事實有舉證之責任」民事訴訟法第二百
    七十七條定有明文。依民法第一百八十四條、第一百九十二條、第一百九十四條
    侵權行為之規定，請求損害賠償者，其法律構成要件之一，須損害之發生與行為
    人之行為間有因果關係存在時，始得請求賠償；如無因果關係存在，縱使有損害
    之發生，亦無法請求賠償。本件原告主張其父巫榮智係因被告之毆打而造成「死
    亡」之結果，並據以請求醫療費用、喪葬費用、生活扶養及教育費用、非財產上
    損害賠償等等，則依前揭舉證責任分配之原則，原告即須舉證證明其父巫榮智之
    死亡結果，與被告之傷害行為間，有因果關係存在。如無法證明有因果關係存在
    ，原告提起本件訴訟，即無理由。經查：
  (1)被告於九十二年一月十二日夜間十一時許，與巫榮智在台北市大安區○○○路○
    段六三號前高架橋下計程車司機休息站內休憩、飲酒，嗣因酒後細故發生口角爭
    執，巫榮智出手毆打被告，被告基於傷害之故意，反擊巫榮智頭部，致巫榮智受
    有左眼眶周圍瘀傷、嘴內上唇瘀傷一ｘ０‧七公分之傷害，被告進而欲抱住巫榮
    智，巫榮智急欲掙脫，二人相互推扯間彼此摔倒在地，巫榮智因血壓升高致腦內
    出血而當場昏迷，經被告打一一九送醫急救，延至九十二年一月十九日凌晨三時
    十分不治死亡。被告因傷害罪經本院九十二年度易字第一三三七號刑事判決，處
    有期徒刑參月，如易科罰金，以三百元折算一日，此有本院前揭判決書附件可參
    （嗣檢察官提起上訴，現由臺灣高等法院審理中，尚未確定）。
  (2)於前揭刑事判決中，採用法務部法醫研究所之鑑定意見，認為「‧‧其鑑定結果
    記載巫榮智臉部外傷：左眼眶周圍有瘀傷，翻開眼臉未見結膜出血；嘴內上唇有
    瘀傷一處，大小為一ｘ０‧七公分（偵查卷第一二○頁）。死者左眼之瘀傷應為
    外力所導致（偵查卷第一三六頁）。有鑑定書、該所九十二年四月二十九日法醫
    理字第０九二０００一一０四號函附刑事卷可稽，本院參酌被告甲○○當時已有
    酒意（事後供稱已記不起來），且受巫榮智挑釁及毆打、與巫榮智相互間有推抱
    、巫榮智係左眼眶及嘴唇瘀傷、及巫榮智倒地是往後跌倒頭部朝上，顯非撞到地
    面所致等情，巫榮智上開受傷應係被告甲○○傷害所造成結果無訛。致於巫榮智
    死亡係因血壓升高，導致左腦豆狀核出血，引起腦水腫及大腦脫垂壓迫腦幹，導
    致中樞神經衰竭死亡，死亡方式為自然死，死者腦內出血與死者頭部外傷並無直
    接關係，有上開鑑定書及函可參」，而認定被告犯刑法第二百七十七條第一項之
    傷害罪責。對於巫榮智之死亡結果，認為係因血壓升高，導致左腦豆狀核出血，
    引起腦水腫及大腦脫垂壓迫腦幹，導致中樞神經衰竭死亡，為自然死，其腦內出
    血與頭部外傷並無直接關係存在。
四、綜上所述，原告之父巫榮智之死亡結果，係因血壓升高，導致左腦豆狀核出血，
    引起腦水腫及大腦脫垂壓迫腦幹，導致中樞神經衰竭死亡，為自然死，其腦內出
    血與其頭部外傷並無直接關係存在，而原告復無其他積極證據，可資證明係被告
    之毆打行為，造成巫榮智之死亡結果，則原告依侵權行為之法律關係，請求因巫
    榮智之死亡而支出之醫療費用二十萬元、喪葬費用三十萬元、原告之生活扶養、
    教育費用一百一十萬元及因此所受之非財產上損害賠償（含代位繼承其祖父因此
    所受之非財產上損害）八百萬元（合計九百六十萬元）及自起訴狀繕本送達之翌
    日起至清償日止，按年息百分之五計算之利息，均無理由，應予駁回。
五、原告陳明願供擔保請准宣告假執行，其訴既經駁回，假執行之聲請亦失所附麗，
    應一併駁回之。
六、因本案事證已臻明確，兩造其餘主張陳述及所提之證據，均毋庸再予審酌，附此
    敘明。
七、訴訟費用負擔之依據：民事訴訟法第七十八條。
中      華      民      國    九十三    年      五      月    二十八    日
                                  民事第一庭  法  官    呂淑玲
右為正本係照原本作成
如對本判決上訴，須於判決送達後二十日內向本院提出上訴狀。
中      華      民      國    九十三    年      五      月    二十八    日
                                              書記官    方美雲
    理  由
